【裁判字號】    90,訴,349
【裁判日期】    900516
【裁判案由】    違反毒品危害防制條例
【裁判全文】
臺灣新竹地方法院刑事判決                            九十年度訴字第三四九號
    公  訴  人  臺灣新竹地方法院檢察署檢察官
    被      告  乙○○
右列被告因毒品危害防制條例案件，經檢察官提起公訴（九十年度偵字第二五五七號
），本院判決如左：
    主  文
乙○○連續幫助施用第一級毒品，累犯，處有期徒刑捌月；又連續幫助施用第二級毒
品，累犯，處有期徒刑參月，應執行有期徒刑玖月。
被訴施用第二級毒品部分，免訴。
    事  實
壹、有罪部分：
一、乙○○曾於民國八十三年間因違反麻醉藥品管理條例等案件，經台灣新竹地方法
    院判處有期徒刑四月（藥事法部分）、有期徒刑五月（施用毒品部分）、有期徒
    刑五年（販賣毒品部分），應執行有期徒刑五年九月，刑期起算日八十三年十一
    月十六日，指揮書執畢日期八十九年六月十一日，而於八十六年八月十九日交付
    保護管束，指揮書執畢日期八十九年四月二十六日，在有期徒刑所餘刑期內未經
    撤銷假釋，其未執行之刑，以已執行論。緣乙○○前有施用第二級毒品之犯行（
    其施用第二級毒品部分之犯行經觀察、勒戒後認有繼續施用毒品傾向，業經令入
    戒治處所施以強制戒治後，於九十年五月二十一日戒治期滿），自八十九年九月
    間起，基於幫助其女友甲○○施用第一級毒品海洛因及第二級毒品之概括犯意，
    連續以自備之海洛因、安非他命及吸食器在台北市○○街乙○○租屋處，以將其
    持有之海洛因、安非他命與甲○○輪流吸用之方式幫助甲○○施用第一級及第二
    級毒品多次；嗣乙○○、甲○○於八十九年十月五日晚間十一時五十分許，經警
    在桃園縣平鎮市○○路五十巷十二號二樓處查獲，並扣得乙○○所有第一級毒品
    海洛因０．七公克（經鑑定結果包裝重０．三三公克，淨重０．三０公克）及第
    二級毒品安非他命一八七點二公克（鑑定結果總淨重一八０．一五公克，純度為
    百分之九五．五，惟此部分業經台灣高等法院八十八年度上易緝字第一五號沒收
    銷燬）而查知上情。
二、案經臺灣嘉義地方法院檢察署檢察官呈請台灣高等法院檢察署檢察長核轉台灣新
    竹地方法院檢察署檢察官偵查起訴。
    理  由
一、訊據被告乙○○對於上揭時、地基於概括犯意，連續幫助甲○○施用第一、二級
    毒品之事實坦承不諱（參本院九十年九月二十五日及九十一年四月四日之訊問筆
    錄），而被告於上開期間，因施用第二級毒品安非他命，經台灣高等法院以八十
    八年度上易緝字第十五號裁定令入戒治處所施以強治戒治一年，並於九十年五月
    二十一日戒治期滿，有該裁定在卷可稽。另被告所有遭扣案之海洛因０．七公克
    （經鑑定結果包裝重０．三三公克，淨重０．三０公克）及第二級毒品安非他命
    一八七點二公克（鑑定結果總淨重一八０．一五公克，純度為百分之九五．五）
    ，於查獲時係置放在甲○○之皮包內等情，復經甲○○陳稱在卷（參台灣桃園地
    方法院檢察署八十九年偵字第一五二六九號卷第二八頁），且甲○○亦有施用毒
    品之犯行，有台灣新竹地方法院法務部在監在押資料表可參，足證被告於上開時
    、地與甲○○間均有施用毒品之事實，是被告之自白確與事實相符，本案罪證明
    確，被告之犯行應堪認定。
二、核被告所為，係幫助犯毒品危害防制條例第十條第一項、第二項之罪。公訴人雖
    認被告係分犯同條例第八條第一項、第二項之轉讓第一、二級毒品罪，惟查轉讓
    毒品罪，以有非基於營利之意圖而移轉第二級毒品所有權之行為為其成立要件，
    本件被告僅係於施用第一、二級毒品時將其持有之毒品連同吸食器一併交與甲○
    ○輪流吸用，並無將第一、二級毒品之所有權移轉與甲○○所有之意思與行為，
    自與轉讓行為之構成要件不符，惟其提供毒品供甲○○施用之社會基本事實相同
    ，自應變更起訴法條。被告前開多次幫助犯行，時間緊接，手段雷同，又均係觸
    犯犯罪構成要件相同之罪名，顯係基於概括犯意反覆實施，自應依連續犯之規定
    以一罪論，並依法加重其刑；又其僅係幫助犯，並按正犯之刑減輕其刑。又被告
    所犯連續幫助施用第一、二級毒品罪間，犯意各別，罪名有異，應予分論併罰。
    再被告曾於八十三年間因違反麻醉藥品管理條例等案件，經台灣新竹地方法院判
    處有期徒刑四月（藥事法部分）、有期徒刑五月（施用毒品部分）、有期徒刑五
    年（販賣毒品部分），應執行有期徒刑五年九月，刑期起算日八十三年十一月十
    六日，指揮書執畢日期八十九年六月十一日，而於八十六年八月十九日交付保護
    管束，指揮書執畢日期八十九年四月二十六日，在有期徒刑所餘刑期內未經撤銷
    假釋，其未執行之刑，以已執行論，有台灣高等法院被告全國前案紀錄表可稽，
    其於未滿五年再犯本件有期徒刑以上之罪，均為累犯，應均依刑法第四十七條規
    定加重其刑。並依法遞加重其刑。爰審酌被告有施用毒品前科，素行不良，又非
    法幫助他人施用毒品，戕害他人身體，惟其幫助之次數不多，情節尚非嚴重，且
    犯後坦承犯行，態度尚佳等一切情狀，分別量處如主文第一項所示之刑，並定其
    應執行之刑，以示儆懲。
貳、免訴部分：
一、公訴意旨另以：被告乙○○基於非法施用第二級毒品安非他命之概括犯意，於八
    十九年九月間起，連續先後在租屋之台北市○○街，非法施用安非他命多次，嗣
    於八十九年十月五日晚間十一時五十分許，經警在桃園縣平鎮市○○路五十巷十
    二號二樓處查獲，並扣第二級毒品安非他命一八七點二公克（鑑定結果總淨重一
    八０．一五公克，純度為百分之九五．五），因認被告另涉犯毒品危害防制條例
    第十條第二項之施用第二級毒品罪云云。
二、按案件曾經判決確定者，應諭知免訴之判決，刑事訴訟法第三百零二條第一款定
    有明文。又訴訟上所謂一事不再理之原則，關於實質上一罪或裁判上一罪，亦均
    有其適用，最高法院六十年臺非字第七七號著有判例可資參照。本件被告乙○○
    前於八十六年十一月起至八十九年十月四日止，連續多次在新竹市橫山鄉橫山村
    庶部十四號及不詳地點，非法施用安非他命，嗣於八十九年十月五日晚間十一時
    五十分許，經警在桃園縣平鎮市○○路五十巷十二號二樓處查獲，並扣第二級毒
    品安非他命一八七點二公克（鑑定結果總淨重一八０．一五公克，純度為百分之
    九五．五）之犯罪事實，業經台灣高等法院於九十年六月十三日以八十八年度上
    易字第一五號判處免刑確定在案，並經本院查閱上開判決書在卷足憑。是本案被
    告自八十九年九月間起，在台北市○○街，非法施用安非他命，自在前開罪所含
    瓜時間內，所犯罪名均相同，顯係基於概括之犯意為之，為連續犯，二者自有裁
    判上一罪之關係。依上開說明，本件被告乙○○此部分之犯行自應為前開確定判
    決既判力效力所及，爰應為免訴判決之諭知。
據上論斷，應依刑事訴訟法第第二百九十九條第一項前段、第三百條、第三百零二條
第一款，毒品危害防制條例第十條第一項、第二項、刑法第十一條前段、第五十六條
、第三十條、第四十七條、第五十一條第五款，判決如主文。
本案經檢察官吳金棟到庭執行職務。
中        華      民      國      九十    年      五    月      十六    日
                                        臺灣新竹地方法院刑事第一庭
                                            法  官    彭  淑  苑
右正本證明與原本無異。
如不服本判決，應於判決送達後十日內向本院提出上訴狀( 應附繕本 )，上訴於
臺灣高等法院。
                                            書記官    饒  興  蘭
中        華      民      國      九十    年      五    月      十六    日


司法院資訊處製作；財團法人民間司法改革基金會備份。
